【裁判字號】    98,簡上,890
【裁判日期】    981027
【裁判案由】    妨害名譽
【裁判全文】
臺灣高雄地方法院刑事判決             98年度簡上字第890號
上  訴  人
即公 訴 人  臺灣高雄地方法院檢察署檢察官
上  訴  人
即  被  告  丁○○
上列被告因妨害名譽案件，經檢察官提起公訴（97年度偵字第25
321 號），本院判決如下：
    主  文
上訴均駁回。
    事  實
一、丁○○不滿前因涉犯刑案而遭乙○○政府警察局林園分局調
    查並移送臺灣高雄地方法院檢察署偵辦，因而對該案承辦警
    員甲○○懷恨在心，竟基公然侮辱之犯意，於民國96年1 月
    25日下午11時46分許，以電腦設備連線至網際網路，在「重
    機論壇」網站(http ：//motocity.com.tw)上，以「川崎匠
    阿達」之化名，張貼內容為「幹，就是被吃案了，....幹，
    王小你不過是個背槍的公務員..」等語之文章；復於97年3
    月19日上午10時13分許，在上開網站，張貼內容為「..幹麻
    不說我有屌跟你家的女眷都有一腿？... 」等語之文章，供
    不特定多數人閱覽，足以貶損甲○○之人格評價與社會地位
    。
二、案經甲○○訴由乙○○政府警察局林園分局報告臺灣高雄地
    方法院檢察署檢察官偵查起訴。
    理  由
一、按被告以外之人於審判外之言詞或書面陳述，除法律有規定
    者外，不得作為證據；又被告以外之人於審判外之陳述，雖
    不符刑事訴訟法第159 條之1 至第159 條之4 之規定，而經
    當事人於審判程序同意作為證據，法院審酌該言詞陳述或書
    面陳述作成時之情況，認為適當者，亦得為證據；當事人、
    代理人或辯護人於法院調查證據時，知有第159 條第1 項不
    得為證據之情形，而未於言詞辯論終結前聲明異議者，視為
    有前項之同意。刑事訴訟法第159 條第1 項、第159 條之5
    分別定有明文。經查，本判決所引用之各項證據資料，其屬
    於被告以外之人於審判外之言詞、書面陳述者，均據本院於
    調查證據程序逐一提示並告以要旨，檢察官、被告均知該等
    證據為被告以外之人之審判外陳述，均未於言詞辯論終結前
    聲明異議，本院審酌上開證據作成時之情況，亦無不當取供
    等情形，認為以之作為本案之證據亦屬適當，依刑事訴訟法
    第159 條之5 規定，應有證據能力。
二、本件檢察官以原審量刑過輕提起上訴，被告丁○○則否認犯
    行提起上訴。訊據被告固不否認有於上開時間在上開網站，
    刊登內容如上之文章，惟矢口否認有何公然侮辱之犯行，辯
    稱：伊係對可受公評之事，善意發表言論，應受憲法之保障
    ，而依刑法第311 條規定不罰云云。經查：
  (一)上揭被告於96年1 月25日下午11時46分許，以電腦設備連線
    至網際網路，在「重機論壇」網站(http ：//motocity.com
    .tw)上，以「川崎匠阿達」之化名，張貼內容為「幹，就是
    被吃案了，....幹，王小你不過是個背槍的公務員..」等語
    文章；復於97年3 月19日上午10時13分許，在上開網站，張
    貼內容為「..幹麻不說我有屌跟你家的女眷都有一腿？.. .
    」等語文章之事實，除為被告所不否認外，核與證人即告訴
    人甲○○於警詢中證述之情節相符，並有被告於網路張貼上
    開文章之畫面列印資料（警卷第11至20頁、本院卷一第22至
    42頁）、「重車論壇」網站回覆乙○○警局函詢之電子郵件
    畫面列印資料（警卷第23至27頁）、鳳信電信數據公司（臺
    灣大寬頻）IP申請人資料（警卷第27頁）在卷可稽，是此部
    分事實應堪以認定。
  (二)被告雖以前詞置辯，惟按憲法第11條明文保障言論自由，國
    家固應給予最大限度之維護，俾其實現自我、溝通意見、追
    求真理及監督各種政治或社會活動之功能得以發揮。惟為兼
    顧對個人名譽、隱私及公共利益之保護，法律尚非不得對言
    論自由依其傳播方式為合理之限制（司法院釋字第509 號解
    釋參照）。又言論自由可分為客觀之「事實陳述」及主觀之
    「意見表達」二者，「事實陳述」得以驗證真偽，「意見表
    達」則係個人對於事物之主觀價值判斷，無從驗證真偽，在
    民主多元社會各種價值判斷皆應容許，不應有何者正確或何
    者錯誤而運用公權力加以鼓勵或禁制之現象，僅能經由言論
    之自由市場機制，使真理愈辯愈明而達去蕪存菁之效果。另
    刑法第310 條誹謗罪係處罰行為人意圖散布於眾，而指摘或
    傳述足以毀損他人名譽之具體事實，倘僅抽象的公然謾罵或
    嘲弄，並未指摘具體事實，則屬刑法第309 條第1 項公然侮
    辱罪範疇，最高法院86 年 度台上字第6920號裁判可資參考
    。由此可徵，我國就「事實陳述」及「意見表達」係分別以
    刑法誹謗罪及公然侮辱罪規範。立法者並就刑法第309 條為
    一基本價值決定，針對表意人所為之「公然」謾罵或嘲弄之
    「意見表達」，優先保障名譽受侵害者之名譽權，對於侵害
    他人名譽之表意人以刑法第309 條相繩；至表意人「非公然
    」之謾罵或嘲弄，言論自由則優先於名譽權而受保障，不以
    刑法制裁表意人。
  (三)觀諸被告丁○○分別於民國96年1 月25日下午11時46分許、
    97年3 月19日上午10時13分許，上網刊登「幹，就是被吃案
    了，…幹，王小你不過是個背槍的公務員…」、「…幹麻不
    說我有屌跟你家的女眷都有一腿？…」之內容，依一般正常
    用法及意義，均僅係修辭上之誇張用法，用以表達某種意見
    ，非意指某項特定事實，且參以被告為上述言論之客觀情節
    ，主要係個人之主觀價值判斷，無從驗證真偽，依上開說明
    ，均屬一種「意見表達」。又按所謂「侮辱」，係以使人難
    堪為目的，以言語、文字、圖畫或動作，表示不屑輕蔑或攻
    擊之意思，足以貶損個人在社會上所保持之人格或地位之評
    價，而細繹被告所述上開言語，衡諸一般社會通念，已含有
    輕侮、鄙視對方之意，足使告訴人甲○○、丙○○在精神上
    、心理上感覺難堪，並貶抑告訴人2 人在社會上之評價，均
    為侮辱告訴人2 人之言論無疑。再按刑法分則中公然二字之
    意義，祇以不特定人或多數人得以共見共聞之狀況為已足，
    自不以實際上果已共見共聞為必要，但必在事實上有與不特
    定人或多數人得以共見或共聞之狀況方足認為達於公然之程
    度，司法院院字第2033號解釋、釋字第145 號解釋可資參照
    。徵諸被告係於任何人均得進入瀏覽文章內容之「重機論壇
    」網站表達上開言論，自足使瀏覽網頁之不特定人知悉被告
    上開言論，揆諸上開說明，自該當公然之要件。綜上所述，
    被告上開於網站上刊登之文字，顯係以情緒性字眼公然侮辱
    告訴人，而非對於可受公評之事，善意發表言論之情形，是
    被告所辯並無可採，從而本件事證明確，被告犯行堪以認定
    ，應依法論科。
三、核被告丁○○所為，均係犯刑法第309 條第1 項之公然侮辱
    罪。被告所犯上開2 次犯行，犯意各別，行為互殊，應予分
    論併罰。末查，被告第一次為公然侮辱犯行之犯罪時間在96
    年4 月24日之前，復無中華民國九十六年罪犯減刑條例所定
    不予減刑之情形，爰依同條例第2 條第1 項第3 款之規定，
    減其宣告刑2 分之1 。又按法官於有罪判決中，究應如何量
    處罪刑，為實體法賦予審理法官裁量之刑罰權事項，法官行
    使此項裁量權，自得依據個案情節，參諸刑法第57條所定各
    款犯罪情狀之規定，於該法定刑度範圍內，基於合義務性之
    裁量，量處被告罪刑。如非有裁量逾越或裁量濫用之明顯違
    法情事，自不得擅加指摘其違法或不當，即使上級審對下級
    審裁量權之審查，亦應同此標準，此不僅在保障法官不受任
    何制度外之不當干涉，更保障法官不受制度內的異質干涉，
    此方符憲法第80條所宣示獨立審判之真義。本件原審以被告
    上開犯行事證明確，予以論罪科刑，認事用法均無違誤，且
    審酌被告僅因細故即在不特定多數人得以共聞之處辱罵告訴
    人甲○○、丙○○，無視他人之名譽權，其行為誠屬可議，
    惟念其並無任何犯罪前科，並考量被告之犯罪動機、智識程
    度等一切具體情狀，分別量處拘役50日減為25日、55日，並
    定應執行拘役75日，及以新臺幣1,000 元折算1 日之易科罰
    金標準，係已斟酌刑法第57條所規定之一切量刑事由，所量
    處之刑度亦屬適當。是被告執前詞上訴，及檢察官以原審量
    刑過輕為由提起上訴，均無理由，應予駁回。
據上論斷，應依刑事訴訟法第455 條之1 第1 項、第3 項、第36
8 條，判決如主文。
本案經檢察官戊○○到庭執行職務。
中    華    民    國    98    年    10    月    27    日
                  刑事第五庭  審判長法  官  廖建瑜
                                    法  官  林永村
                                    法  官  林裕凱
以上正本證明與原本無異。
不得上訴。
中    華    民    國    98    年    10    月    28    日
                                    書記官  黃靖媛


司法院資訊處製作；財團法人民間司法改革基金會備份。
